【裁判字號】    96,簡上,212
【裁判日期】    970129
【裁判案由】    詐欺
【裁判全文】
臺灣屏東地方法院刑事判決             96年度簡上字第212號
上  訴  人  臺灣屏東地方法院檢察署檢察官
被      告  乙○○
上列上訴人因被告詐欺案件，對於中華民國96年8 月20日本院所
為第一審簡易判決（96年度簡字第1041號）提起上訴（原聲請簡
易判決處刑案號：96年度偵字第2572號），本院第二審合議庭認
不宜逕以簡易判決處刑，改依通常程序審理，並自為第一審判決
如下：
    主  文
原判決撤銷。
乙○○幫助意圖為自己不法之所有，以詐術使人將本人之物交付
，處有期徒刑肆月，減為有期徒刑貳月，如易科罰金，以新臺幣
壹仟元折算壹日。
    事  實
一、乙○○明知將自己之金融帳戶之存摺及金融卡提供與他人使
    用，可能因此供不法詐騙份子，以詐術使他人將款項匯入後
    ，再予提領運用，並預見可能因而幫助他人從事詐欺不法犯
    罪；詎竟基於幫助他人犯罪之未必故意，於民國96 年1月26
    日，將其向屏東縣車城鄉○○村○○路15號之彰化銀行車城
    分行申辦之帳號00000000000000000號帳
    戶存簿、印章、金融卡及密碼，經利用新竹貨運方式，交由
    自稱新光銀行李經理之不詳年籍姓名之人使用，以此方法幫
    助他人從事犯罪。嗣該不詳年籍姓名之人於收受該存摺、印
    章、金融卡及密碼後，即與其所屬之電話詐騙集團共同基於
    意圖為自己不法所有之犯意聯絡，由電話詐騙集團成員於九
    十六年一月三十日，撥打甲○○之電話，佯稱甲○○中獎，
    需付稅金二十五萬元，甲○○誤信為真而陷於錯誤，於同日
    及翌日，依對方指示，共計匯款新台幣（下同）七萬四千元
    至乙○○前開帳戶內。迨匯款後，甲○○始發覺有異，隨即
    報警處理。電話詐騙集團成員復於九十六年一月三十日，撥
    打丙○○之電話，並亦向丙○○佯稱中獎，需付稅金二十五
    萬八千元，丙○○誤信為真而陷於錯誤，於同日及翌日，依
    對方指示，共計匯款九萬元至乙○○前開帳戶內。迨匯款後
    ，丙○○始發覺有異，隨即報警處理。
二、案經屏東縣警察局恆春分局報告臺灣屏東地方法院檢察署檢
    察官偵查後聲請簡易判決處刑。
    理  由
一、訊據被告乙○○，對前開事實辯稱：「我以為是辦理現金卡
    」云云，惟查上開事實有被害人丙○○、甲○○匯款至被告
    上開彰化銀行車城分行帳戶之交易明細表附警卷可證。再查
    目前一般民眾向金融機構申請使用小額信用貸款現金卡之狀
    況相當普遍，而申辦現金卡所需要者，並無要求現金卡之申
    請人提供個人金融帳戶之存簿、提款卡、提款卡密碼之情形
    ；而一般於金融機構開設帳戶，請領存摺及金融卡一事，係
    針對個人身分之社會信用而予以資金流通，具有強烈之屬人
    性，且金融帳戶為個人理財工具，申請開設金融帳戶，並無
    任何特殊之限制，一般民眾皆得以存入最低開戶金額予以申
    請，一人並得在不同之金融機構，申請數個存款帳戶供己自
    由使用，此均屬眾所週知之事。另近年以來，社會上利用人
    頭帳戶施詐術騙取財物（如刮刮樂或退稅詐財事件等）之情
    形層出不窮，坊間媒體亦常見報導，故以此種模式詐欺之事
    例已具一定程度之社會普遍性，而為國人所共知之事實。被
    告乙○○係一成年，具相當社會生活經驗之人，豈有初遇素
    非相識之人以代辦現金卡之名義，要求其將自己所申請之存
    摺、提款卡、密碼及印章交付時，即不加質疑遽予交付之可
    能？且其所交付之存簿、提款卡、提款卡密碼等，又顯然與
    一般實務上向金融機構申辦現金卡所需要之資料大不相同，
    其焉有可能對自己所交付之存簿、提款卡、提款卡密碼等根
    本與申辦現金卡無關無法判斷，而不對他人持自己帳戶、提
    款卡等是否係供合法使用一節生疑之理？是被告上開所辯，
    應屬事後卸責之詞，不足採信，其罪行堪予認定。
二、按以自己共同犯罪之意思，參與實施犯罪構成要件以外之行
    為，或以自己共同犯罪之意思，事先同謀，而由其中一部分
    人實施犯罪之行為者，為共同正犯，司法院大法官會議釋字
    第109 號著有解釋。查被告乙○○就上開詐欺集團成員實施
    之詐欺犯罪行為，並無犯意聯絡或行為分擔，其以存摺、提
    款卡提供而予以詐欺犯行之助力者，亦非刑法詐欺罪之構成
    要件行為，是核被告乙○○所為，係刑法第30條第1 項前段
    、第339 條第1 項詐欺取財罪之幫助犯，應依同法第30條第
    2 項規定，按正犯之刑減輕之。又本案之正犯雖為多次詐欺
    取財行為，惟均屬被告以一個幫助行為所提供之助力而為之
    ，是被告之幫助詐欺取財行為為想像競合犯，應依刑法第55
    條之規定從一重處斷。
三、原審以被告罪證明確，因而予以論罪科刑，固非無見。惟查
    ：依刑事訴訟法449 條第3 項規定，「依前2 項規定所科之
    刑以宣告緩刑、得易科罰金之有期徒刑及拘役或罰金為限」
    ，原判決未予緩刑而諭知之宣告刑有期徒刑8 月，已與刑法
    第41條第1 項規定「犯最重本刑為5 年以下有期徒刑以下之
    罪，而受6 個月以下有期徒刑或拘役之宣告」始得易科罰金
    之規定未合，雖原判決依中華民國九十六年罪犯減刑條例之
    規定減刑為有期徒刑4 月，並依該條例諭知易科罰金，然本
    院參酌最高法院77年台上字第4203號判決：「刑法第74條所
    謂受2 年以下有期徒刑、拘役或罰金之宣告，係指宣告之本
    刑而言，並不包括減刑之宣告，被告宣告之本刑為有期徒刑
    2 年6 月，即不得宣告緩刑」之意旨，認原審以簡易判決處
    刑，尚有未合。原判決既有上開可議，本件上訴即有理由，
    應由本院撤銷改判，並為保障當事人之審級利益，本院合議
    庭依通常訴訟程序審判後，按法院辦理刑事訴訟簡易程序案
    件應注意事項第14點規定，撤銷原審判決，以第一審法院之
    地位，自為第一審通常程序之判決。爰審酌被告素行及其年
    齡、品行、智識能力、犯罪手段、對於法益所生侵害之程度
    及其犯後飾詞否認犯行，態度非佳等一切情狀，量處如主文
    所示之宣告刑。
四、本件被告犯罪時間在96年4 月24日前，所犯為刑法第30條第
    1 項前段、第339 條第1 項之罪，並經諭知未逾1 年6 月之
    有期徒刑，合於減刑條件，爰依中華民國96年罪犯減刑條例
    第2 條第1 項第3 款之規定，減其刑期2 分之1 並諭知易科
    罰金之折算標準如主文所示。
五、據上論結，應依刑事訴訟法第455 條之1 第1 項、第3 項、
    第369 條第1 項前段、第364 條、第299 條第1 項前段，刑
    法第339 條第1 項、第30條第1 項前段、第2 項、第55條、
    第41條第1 項前段，刑法施行法第1 條之1 ，中華民國96年
    罪犯減刑條例第2 條第1 項第3 款、第7 條第1 項、第2 項
    ，判決如主文。
本案經檢察官陳俊宏到庭執行職務
中    華    民      國      97    年    1   月  29    日
                    刑事第三庭  審判長法  官  吳永宋
                                      法  官  春生
                                      法  官  趙家光
以上正本證明與原本無異。
如不服本件判決應於收受本判決送達後十日內向本院提出上訴書
狀（均須按他造當事人之人數附繕本）。
中    華    民    國    97    年    1     月    29    日
                                      書記官  劉淑蓉
附錄本判決論罪科刑法條：
中華民國刑法第339條第1項
意圖為自己或第三人不法之所有，以詐術使人將本人或第三人之物交付者
，處 5 年以下有期徒刑、拘役或科或併科 1 千元以下罰金。


司法院資訊處製作；財團法人民間司法改革基金會備份。
